【裁判字號】    98,上訴,1172
【裁判日期】    981028
【裁判案由】    偽造文書等
【裁判全文】
臺灣高等法院高雄分院刑事判決        98年度上訴字第1172號
上  訴  人
即  被  告  甲○○
選任辯護人  施秉慧律師
            焦文城律師
上列上訴人因偽造文書等案件，不服臺灣高雄地方法院98年度訴
字第715 號中華民國98年7 月9 日第一審判決（起訴案號：臺灣
高雄地方法院檢察署98年度偵字第4685號），提起上訴，本院判
決如下：
    主  文
上訴駁回。
    事實及理由
一、本案經本院審理結果，認第一審以上訴人即被告甲○○共同
    犯行使偽造公文書罪，判處有期徒刑1 年8 月。偽造之「個
    人資料外洩授權止付申請書」上之「台中地方法會」印文1
    枚、「法務部行政執行假扣押處份命令」上之「台中地方法
    會」印文1 枚、「請求暫時性凍結執行聲請書」上之「台中
    地方法會」印文1 枚、「台北地方法院地檢署監管科（公文
    書）」上之「台中地方法會」印文1 枚及檢察官「張書華」
    之印文1 枚、「臺灣高雄地方法院收據」上之「台中地方法
    會」印文1 枚，均沒收。核其認事用法及量刑均無不當，應
    予維持，並引用第一審判決書記載之事實、證據及理由（如
    附件）。
二、上訴人即被告甲○○上訴意旨略以：(一)被告顯因謀求工作，
    而遭「蕭仔」、「阿賢」集團吸收為司機，從高雄縣政府警
    察局刑事案件移送書之記載，被告僅接觸被害人乙○○1 人
    ，並未接觸其他被害人，亦不認識其他嫌犯，故被告在短時
    間內就97年3 月11日與被害人乙○○接觸，於97年3 月13日
    、17日與另案被害人謝明曄接觸，顯見被告受詐騙集團指揮
    ，發生有計劃持續詐欺，且行使偽造公文書、私文書、冒充
    公務員行使職權、詐欺取財之犯行，係於密切接近之時間，
    以相同手法反覆為之，各該行為之獨立性極為薄弱，依一般
    健全之社會通念，難予強行分開，應包括為一罪予以評價，
    應屬「接續犯」，本件另案被害人謝明曄部分，被告既經臺
    灣臺北地方法院98年度訴字第154 號，於98年4 月29日判決
    確定，本件應有刑事訴訟法第302 條第1 款之情形，應為免
    訴判決。(二)本件係發生於97年3 月11日，被告第1 次受「蕭
    仔」、「阿賢」犯罪集團之指使，對於所犯行為究係幫助行
    為，抑或有共同犯意之聯絡，有依證據判斷之必要。尤以受
    犯罪集團利用之人，不可能了解犯罪集團之作為，依本案卷
    證，並無認定被告有與其他犯罪行為人「蕭仔」、「阿賢」
    有犯意聯絡及行為分擔，原審判決遽斷為共同正犯，亦與法
    有違。(三)依另案臺灣臺北地方法院98年度訴字第154 號判決
    認定被告共詐騙新台幣（下同）498 萬元，不論在次數及金
    額上，均較本案嚴重，惟該案僅判處被告有期徒刑1 年，本
    案卻判處被告有期徒刑1 年8 月，似有量刑過重之情等語。
三、經查：
  (一)證據能力部分：按被告以外之人於審判外之言詞或書面陳述
    ，除法律有規定者外，不得作為證據；又被告以外之人於審
    判外之陳述，雖不符刑事訴訟法第159 條之1 至之4 之規定
    ，然經當事人於審判程序同意作為證據，法院審酌該言詞陳
    述或書面陳述作成時之情況，認為適當者，亦得為證據。當
    事人、代理人或辯護人於法院調查證據時，知有第159 條第
    1 項不得為證據之情形，而未於言詞辯論終結前聲明異議者
    ，視為有前項之同意，刑事訴訟法第159 條第1 項、第159
    條之5 定有明文。本判決所引用各項證據資料（詳後引證據
    ）之證據能力，檢察官、被告及辯護人均表示沒有意見或有
    證據能力（見本院卷第36、52至56頁），而未於言詞辯論終
    結前聲明異議，本院認前開證據資料作成時之情況，並無任
    何違法取證之不適當情形，以之作為證據使用係屬適當，自
    具有證據能力，而得採為認定事實之證據。
  (二)被告於於97年2 、3 月間，與在臺中縣大雅鄉某朋友聚會認
    識之真實姓名、年籍不詳，綽號「蕭仔」之成年男子，及其
    所屬之詐欺集團成年成員，共同基於僭行公務員職權、行使
    偽造公文書及詐欺取財之犯意聯絡，於同年3 月11日上午11
    時許，由「蕭仔」所屬詐騙集團之成員向被害人乙○○佯稱
    其涉及刑案，現正由臺北地方法院檢察署「張檢察官」承辦
    ，因乙○○經傳喚未到，如未到庭說明，將凍結其所有資產
    ，乙○○因而陷於錯誤，遂於同日13時30分，在高雄縣鳳山
    市○○路某羽球館前，交付115 萬元予自稱「陳義宏」之被
    告，被告並交付偽造之個人資料外洩授權止付申請書（其上
    蓋有偽造之「台中地方法會」印文1 枚）、法務部行政執行
    假扣押處份命令（其上蓋有「台中地方法會」印文1 枚）、
    請求暫時性凍結執行聲請書（其上蓋有偽造之「台中地方法
    會」印文1 枚）、台北地方法院地檢署監管科（公文書）（
    其上蓋有偽造之「台中地方法會」印文1 枚、檢察官「張書
    華」之印文1 枚）、臺灣臺北地方法院檢察署偵查卷宗、臺
    灣高雄地方法院收據（其上蓋有偽造之「台中地方法會」印
    文1 枚）等公文書與乙○○；該詐欺集團成員又於同日14時
    50分，以電話要求乙○○再匯入70萬元，至曹明傳所有之萬
    泰商業銀行松江分行000000 000000 號帳戶（曹明傳部分，
    另由臺灣臺北地方法院檢察署檢察官以98年度偵字第3768號
    追加起訴），乙○○不疑有他，遂依指示匯款至上開帳戶。
    嗣經乙○○發覺有異，始知受騙，而報警循線查獲等情，業
    據原判決於理由中詳為闡明採用證人即告訴人乙○○對於被
    害情節之證述，並有內政部警政署刑事警察局97年6 月16日
    刑紋字第0970087922號鑑驗書載稱：上開偽造之個人資料外
    洩授權止付申請書上所留指紋與被告之左拇指指紋相符等語
    、偽造之「個人資料外洩授權止付申請書」、「法務部行政
    執行假扣押處份命令」、「請求暫時性凍結執行聲請書」、
    「台北地方法院地檢署監管科（公文書）」、「臺北地方法
    院檢察署96年偵字第98613 號偵查卷宗」卷面、「臺灣高雄
    地方法院收據」影本各1 紙可證。又被告交付與洪桂花之個
    人資料外洩授權止付申請書（其上蓋有偽造之「台中地方法
    會」印文1 枚）、法務部行政執行假扣押處份命令（其上蓋
    有「台中地方法會」印文1 枚）、請求暫時性凍結執行聲請
    書（其上蓋有偽造之「台中地方法會」印文1 枚）、臺灣臺
    北地方法院地檢署監管（其上蓋有偽造之「台中地方法會」
    印文1 枚、檢察官「張書華」之印文1 枚）、臺灣臺北地方
    法院檢察署偵查卷宗、臺灣高雄地方法院收據（其上蓋有偽
    造之「台中地方法會」印文1 枚）其上之印文等，均係偽造
    之事實，亦有上開偽造之文書影本各1 紙及乙○○於97年3
    月11日匯入70萬元至帳號000000000000號（戶名：曹明傳）
    之萬泰銀行存款憑條、萬泰商業銀行台幣存摺對帳單各1 紙
    可證，足以認定證人乙○○上開證述情節非虛。另對於被告
    所辯如何不可採之理由，俱依卷證資料予以指駁，被告於本
    院審理時亦直承：認罪等語（見本院卷第51頁），經核並無
    違反經驗及論理等證據法則。
  (三)被告上訴意旨雖指稱：被告在短時間內就97年3 月11日與本
    件被害人乙○○接觸，於97年3 月13日、17日與另案被害人
    謝明曄接觸，顯見被告受詐騙集團指揮，發生有計劃持續詐
    欺，且行使偽造公文書、私文書、冒充公務員行使職權、詐
    欺取財之犯行，係於密切接近之時間，以相同手法反覆為之
    ，各該行為之獨立性極為薄弱，依一般健全之社會通念，難
    予強行分開，應包括為一罪予以評價，應屬「接續犯」云云
    。惟按「刑事法上所稱接續犯，係指數個在同時同地或密切
    接近之時地，侵害同一法益之行為，因各舉動之獨立性極為
    薄弱，依社會通念認為無法強行分開，乃將之包括視為一個
    行為之接續進行，給予單純一罪之刑法評價。此種實質上一
    罪之接續犯，與裁判上一罪之連續犯，其相異者，係在於連
    續犯侵害同一法益之數行為，各具獨立性，客觀上並認為其
    間存有時間上之差距，乃認係出於一個概括之犯意，為期訴
    訟經濟，擬制為一罪。茲刑法於95年7 月1 日起修正施行，
    已將連續犯規定予以刪除，考其立法旨趣，係因對於多次原
    可獨立評價之行為，僅論以一罪，不無鼓勵犯罪之嫌，亦與
    國民對於法律之感情相悖。但於審究接續犯之觀念時，亦不
    能無限擴張，除仍應受社會通念之支配外，尤應注意其公平
    性、合理性，使與經驗法則、論理法則及比例原則相適合，
    否則即與上揭修法精神不符」（最高法院97年台上字第1467
    號判決意旨參照）。本件被告本件之犯罪時間為97年3 月11
    日，與被告所指另案被害人謝明曄受害之時間97年3 月13日
    、17日，已相隔2 或6 日，顯然欠缺時間之密接性，且依社
    會健全觀念觀之，該2 次行使偽造公文書、私文書、冒充公
    務員行使職權、詐欺取財之犯行，均獨立成罪，並非於密切
    接近之時間內接續所為之數個舉動，應係各別成立之犯罪，
    並非接續犯。被告上訴意旨認上開2 案件，在刑法評價上，
    應合為包括一罪予以評價等語，顯係擴張接續犯之概念，尚
    不足取，自無應為免訴判決之情形。
  (四)次按共同正犯之成立，祇須具有犯意之聯絡，行為之分擔，
    既不問犯罪動機起於何人，亦不必每一階段犯行，均經參與
    。以自己犯罪之意思而參與，其所參與者雖非犯罪構成要件
    之行為，仍無解於共同正犯之罪責（最高法院34年上字第86
    2 號、66年台上字第2527號判例意旨參照）。查本件「蕭仔
    」所屬詐騙集團之成員先以電話向洪桂花詐騙，使其陷於錯
    誤後，由被告出面取款，復由該成員再以電話詐騙洪桂花匯
    款之事實，業於原判決於理由內詳為論述。足見被告與上開
    「蕭仔」所屬詐騙集團之成員係基於共同犯罪之意思，而為
    行為之分擔。且被告將「蕭仔」所交付之上開文件交給洪桂
    花，並向洪桂花取款115 萬元之現場，有「在旁」「要求」
    洪桂花於上開文件上全部簽名完畢，始離開現場之事實，業
    據被告於原審及本院審理時陳稱無訛（見原審訴字卷第17頁
    背面至18頁、本院卷第52、57頁），而上開偽造之文件由其
    標題、印文等觀之，均應係文件所表彰之相關偵審機關始有
    權製作之文件，顯非「蕭仔」或其所屬詐欺集團成員所得製
    作之文件，則被告既在旁要求洪桂花逐一簽名於上開文件，
    豈有可能不知上開文件係偽造之文件。又被告出示上開偽造
    之文件後，洪桂花隨即交付現款115 萬元，被告顯係明知該
    115 萬元係詐欺所得。再被告於現場裝模作樣「在旁要求」
    洪桂花逐一於文件上簽名，無非係為其詐欺集團之成員，更
    容易於嗣後再以電話詐騙洪桂花匯款，自足認被告與「蕭仔
    」之犯罪集團成員互有犯意聯絡及行為分擔，均應論以共同
    正犯。被告上訴意旨辯稱其應僅成立幫助犯云云，亦不足採
    。
  (五)至被告上訴意旨認原審量刑過重一節，按關於刑之量定及緩
    刑之宣告，係實體法上賦予法院得為自由裁量之事項，倘其
    未有逾越法律所規定之範圍，或濫用其權限，即不得任意指
    摘為違法（最高法院75年台上字第7033號判例意旨參照）。
    原判決審酌被告正值青年，卻不思以正途取財，竟夥同不詳
    人士假借司法機關之名，利用被害人對司法案件偵辦程序不
    熟悉之機會，冒充公務員，施用詐術騙取告訴人之財物高達
    185 萬元，手段惡劣，惡性非輕，所生危害甚鉅，且犯後飾
    詞狡辯，未具悔意等一切情狀，量處如上開所示之刑，以昭
    炯戒。查原審已就量刑輕重之準據，論述綦詳，有如前述，
    並在法定刑內科處其刑，經核於法並無不合。本院審酌上情
    ，認原審已就刑法第57條揭示之各種量刑條件妥為斟酌，難
    謂有何違法失當之處，不能舉其他法院另案判決之結果，比
    附援引，是被告上訴意旨，指摘原審量刑過重，請求撤銷原
    判決，為無理由，應予駁回。
四、據上論斷，應依刑事訴訟法第368 條、第373 條，判決如主
    文。
本案經檢察官李門騫到庭執行職務。
中    華    民    國    98    年    10    月    28    日
                  刑事第九庭  審判長法  官  莊秋桃
                                    法  官  謝宏宗
                                    法  官  裕斗
以上正本證明與原本無異。
如不服本判決，應於判決送達後10日內向本院提出上訴狀，其未
敘述理由者並應於提出上訴狀後10日內向本院補提理由書（應附
繕本）。
中    華    民    國    98    年    10    月    28    日
                                    書記官  張宗芳
附件：
臺灣高雄地方法院刑事判決               98年度訴字第715號
公  訴  人  臺灣高雄地方法院檢察署檢察官
被      告  甲○○
上列被告因偽造文書等案件，經檢察官提起公訴（98年度偵字第
4685號），本院判決如下：
    主  文
甲○○共同犯行使偽造公文書罪，處有期徒刑壹年捌月。偽造之
「個人資料外洩授權止付申請書」上之「台中地方法會」印文壹
枚、「法務部行政執行假扣押處份命令」上之「台中地方法會」
印文壹枚、「請求暫時性凍結執行聲請書」上之「台中地方法會
」印文壹枚、「台北地方法院地檢署監管科（公文書）」上之「
台中地方法會」印文壹枚及檢察官「張書華」之印文壹枚、「臺
灣高雄地方法院收據」上之「台中地方法會」印文壹枚，均沒收
。
    事  實
一、甲○○（原名林奕宏，於民國（下同）97年4 月29日更名）
    於97年2 、3 月間，與在臺中縣大雅鄉某朋友聚會認識之真
    實姓名、年籍不詳，綽號「蕭仔」之成年男子，及其所屬之
    詐欺集團成年成員，共同基於僭行公務員職權、行使偽造公
    文書及詐欺取財之犯意聯絡，於同年3 月11日上午11時許，
    由「蕭仔」所屬詐騙集團之成員向乙○○佯稱其涉及刑案，
    現正由臺北地方法院檢察署「張檢察官」承辦，因乙○○經
    傳喚未到，如未到庭說明，將凍結其所有資產，乙○○因而
    陷於錯誤，遂於同日13時30分，在高雄縣鳳山市○○路某羽
    球館前，交付新臺幣（下同）115 萬元予自稱「陳義宏」之
    甲○○，甲○○並交付偽造之個人資料外洩授權止付申請書
    （其上蓋有偽造之「台中地方法會」印文1 枚）、法務部行
    政執行假扣押處份命令（其上蓋有「台中地方法會」印文1
    枚）、請求暫時性凍結執行聲請書（其上蓋有偽造之「台中
    地方法會」印文1 枚）、台北地方法院地檢署監管科（公文
    書）（其上蓋有偽造之「台中地方法會」印文1 枚、檢察官
    「張書華」之印文1 枚）、臺灣臺北地方法院檢察署偵查卷
    宗、臺灣高雄地方法院收據（其上蓋有偽造之「台中地方法
    會」印文1 枚）等公文書與乙○○；該詐欺集團成員又於同
    日14時50分，以電話要求乙○○再匯入70萬元，至曹明傳所
    有之萬泰商業銀行松江分行000000 000000 號帳戶（曹明傳
    部分，另由臺灣臺北地方法院檢察署檢察官以98年度偵字第
    3768號追加起訴），乙○○不疑有他，遂依指示匯款至上開
    帳戶。嗣經乙○○發覺有異，始知受騙，而報警循線查悉上
    情。
二、案經高雄縣政府警察局移送臺灣板橋地方法院檢察署呈請臺
    灣高等法院檢察署轉臺灣高雄地方法院檢察署偵查起訴。
    理  由
一、按被告以外之人於審判外之陳述，雖不符刑事訴訟法第159
    條之1 至之4 等4 條之規定，而經當事人於審判程序同意作
    為證據，法院審酌該言詞陳述或書面陳述作成時之情況，認
    為適當者，亦得為證據；又當事人、代理人或辯護人於法院
    調查證據時，知有刑事訴訟法第159 條第1 項不得為證據之
    情形，而未於言詞辯論終結前聲明異議者，視為有前項之同
    意，同法第159 條之5 定有明文。本案下列所引用之供述及
    非供述證據，業經本院依法踐行調查證據程序，公訴人、被
    告均不爭執各該證據之證據能力，且迄本院言詞辯論終結前
    未就上開證據之證據能力聲明異議，又查無依法應排除其證
    據能力之情形，是後述所引用證據之證據能力均無疑義，依
    法自有證據能力，均得作為本案證據，先予敘明。
二、訊據被告甲○○固坦承有於上開時地向乙○○收款115 萬元
    之事實，惟矢口否認有上開犯行，辯稱：伊並不知「蕭仔」
    係詐騙乙○○，且伊並不知「蕭仔」要伊交付與洪桂花之文
    件是偽造之文件，亦無向洪桂花自稱係「陳義宏」或拿出「
    陳義宏」之識別證云云。經查：
(一)被告於上開時地交付上開文件與洪桂花，並向洪桂花收取11
    5 萬元現金之事實，業據被告坦承不諱（見審訴卷第15頁至
    第17頁、訴字卷第17頁至第18頁），核與證人洪桂花於警詢
    （見影偵卷第61頁至第63頁）及本院審理時（見訴字卷第13
    頁至第14頁）證述明確，並有內政部警政署刑事警察局97年
    6 月16日刑紋字第0970087922號鑑驗書載稱：上開偽造之個
    人資料外洩授權止付申請書上所留指紋與被告之左拇指指紋
    相符等語（見影偵卷第64頁背面至第66頁）、偽造之「個人
    資料外洩授權止付申請書」、「法務部行政執行假扣押處份
    命令」、「請求暫時性凍結執行聲請書」、「台北地方法院
    地檢署監管科（公文書）」、「臺北地方法院檢察署96 年
    偵字第98613 號偵查卷宗」卷面、「臺灣高雄地方法院收據
    」影本各1 紙（見影偵卷第66頁背面至第69頁）可證。又被
    告交付與洪桂花之個人資料外洩授權止付申請書（其上蓋有
    偽造之「台中地方法會」印文1 枚）、法務部行政執行假扣
    押處份命令（其上蓋有「台中地方法會」印文1 枚）、請求
    暫時性凍結執行聲請書（其上蓋有偽造之「台中地方法會」
    印文1 枚）、臺灣臺北地方法院地檢署監管（其上蓋有偽造
    之「台中地方法會」印文1 枚、檢察官「張書華」之印文1
    枚）、臺灣臺北地方法院檢察署偵查卷宗、臺灣高雄地方法
    院收據（其上蓋有偽造之「台中地方法會」印文1 枚）其上
    之印文等，均係偽造之事實，亦有上開偽造之文書影本各1
    紙（見影偵卷第66頁背面至第69頁）可證，足以認定。
(二)上開「蕭仔」所屬詐騙集團之成員，於97年3 月11日上午11
    時許，打電話向乙○○佯稱其涉及刑案，現正由臺北地方法
    院檢察署「張檢察官」承辦，因乙○○經傳喚未到，如未到
    庭說明，將凍結其所有資產，乙○○因而陷於錯誤，遂於上
    開時地交付115 萬元與被告之事實，及上開「蕭仔」所屬詐
    騙集團之成員，又於同日14時50分，以電話要求乙○○再匯
    入70萬元，至曹明傳所有之萬泰商業銀行松江分行00000000
    0000號帳戶，而乙○○亦依其指示匯款至上開帳戶之事實，
    業據證人洪桂花於警詢（見影偵卷第61頁至第63頁）及本院
    審理時（見訴字卷第13頁至第14頁）證述無訛，並有乙○○
    於97年3 月11日匯入70萬元至帳號000000000000號（戶名：
    曹明傳）之萬泰銀行存款憑條、萬泰商業銀行台幣存摺對帳
    單各1 紙（見影偵卷第64頁、第71頁）可證，堪以認定。
(三)被告雖執前詞否認有何詐欺、偽造文書之犯行。惟按共同正
    犯之成立，祇須具有犯意之聯絡，行為之分擔，既不問犯罪
    動機起於何人，亦不必每一階段犯行，均經參與。以自己犯
    罪之意思而參與，其所參與者雖非犯罪構成要件之行為，仍
    無解於共同正犯之罪責（最高法院34年上字第862 號、66年
    台上字第2527號判例意旨參照）。查上開「蕭仔」所屬詐騙
    集團之成員先以電話向洪桂花詐騙，使其陷於錯誤後，由被
    告出面取款，復由該成員再以電話詐騙洪桂花匯款之事實，
    業如前述。足見被告與上開「蕭仔」所屬詐騙集團之成員係
    基於共同犯罪之意思，而為行為之分擔。且被告將「蕭仔」
    所交付之上開文件交給洪桂花，並向洪桂花取款115 萬元之
    現場，有「在旁」「要求」洪桂花於上開文件上全部簽名完
    畢，始離開現場之事實，業據被告於本院審理時陳稱無訛（
    見訴字卷第17頁背面至第18頁），而上開偽造之文件（見影
    偵卷第66頁背面至第69頁）由其標題、印文等觀之，均應係
    文件所表彰之相關偵審機關始有權製作之文件，顯非「蕭仔
    」或其所屬詐欺集團成員所得製作之文件，則被告既在旁要
    求洪桂花逐一簽名於上開文件，又豈有可能不知上開文件係
    偽造之文件。又被告出示上開偽造之文件後，洪桂花隨即交
    付現場115 萬元，被告顯係明知該115 萬元係詐欺所得。再
    被告於現場裝模作樣「在旁要求」洪桂花逐一於文件上簽名
    ，無非係為其詐欺集團之成員，更容易於嗣後再以電話詐騙
    洪桂花匯款。是被告上開辯詞，均顯違常情，毫無可採。況
    收取洪桂花之115 萬元者係被告，被告於收款後，該款項已
    在其實力掌握之下，衡情，被告相較於該詐欺集團之其他成
    員，更有決定如何分贓之可能，是被告推稱其係被利用云云
    ，並無可採。
(四)至被告所辯：伊並無向洪桂花自稱係「陳義宏」或拿出「陳
    義宏」之識別證等語，縱然屬實。惟被告與上開「蕭仔」所
    屬詐騙集團之成員既有上開所述之犯意聯絡及行為之分擔，
    則上開「蕭仔」所屬詐騙集團之成員向洪桂花佯稱由「張檢
    察官」指派「陳義宏」向其收款等事，被告自屬明知，則被
    告於該時、該地出現，即係以「陳義宏」自居，縱被告未以
    「明示」之方式，向洪桂花自稱係「陳義宏」或拿出「陳義
    宏」之識別證，亦無礙於被告確有「默示」而「自稱」其係
    陳義宏之事實。
三、論罪科刑
(一)按「刑法上所謂公印或公印文，係專指表示公署或公務員資
    格之印信而言，即俗稱大印與小官章及其印文」（最高法院
    69年度臺上字第693 號判例意旨參照）；「至其形式凡符合
    印信條例規定之要件而製頒，無論為印、關防、職章、圖記
    ，如足以表示其為公務主體之同一性者，均屬之」（最高法
    院89年度臺上字第3155號判決意旨參照）。再按「刑法第二
    百十八條第一項所謂公印，係指公署或公務員所用之印信而
    言，否則即為普通印章，經本院著有先例。本件原判決事實
    第二項認定上訴人所偽造之『台灣北區電信管理局』印章，
    在主文及理由欄均論斷係偽造公印，惟按該局之全銜係『交
    通部台灣北區電信管理局』，二者尚非一致，所偽刻之印章
    ，能否稱為該局之公印，揆諸上開判例意旨，非無斟酌餘地
    」（最高法院84年度臺上字第6118號判決意旨參照）。本案
    係偽造「台中地方法會」、檢察官「張書華」之印文，上開
    印文均非正確之機關全銜，顯非依印信條例規定、由上級機
    關所製發、表示公署資格之印信所製作之公印文，揆諸前開
    說明，自非公印文，而僅屬普通印文。
(二)再按「刑法上偽造文書罪，係著重於保護公共信用之法益，
    即使該偽造文書所載名義製作人實無其人，而社會上一般人
    仍有誤信其為真正文書之危險，仍難阻卻犯罪之成立，況上
    訴人所偽造之機關現仍存在，其足生損害於該機關及被害人
    ，了無疑義」（最高法院54年度臺上字第1404 號 判例意旨
    參照）；又刑法上所稱之「公文書」，係指公務員職務上製
    作之文書，與其上有無使用「公印」無涉；若由形式上觀察
    ，文書之製作人為公務員，且文書之內容係就公務員職務上
    之事項所製作，即令該偽造之公文書上所載製作名義機關不
    存在，或該文書所載之內容並非該管公務員職務上所管轄，
    然社會上一般人既無法辨識而仍有誤信為真正之危險，仍難
    謂非公文書。本案偽造之個人資料外洩授權止付申請書（其
    上蓋有偽造之「台中地方法會」印文1 枚）、法務部行政執
    行假扣押處份命令（其上蓋有「台中地方法會」印文1 枚）
    、請求暫時性凍結執行聲請書（其上蓋有偽造之「台中地方
    法會」印文1 枚）、台北地方法院地檢署監管科（公文書）
    （其上蓋有偽造之「台中地方法會」印文1 枚、檢察官「張
    書華」之印文1 枚）、臺灣臺北地方法院檢察署偵查卷宗、
    臺灣高雄地方法院收據（其上蓋有偽造之「台中地方法會」
    印文1 枚），形式上均足以使人認為係臺灣臺中地方法院、
    法務部、臺灣臺北地方法院檢察署、臺灣高雄地方法院等政
    府機關所出具，其內容又係關於刑事案件之偵辦情形，自有
    表彰該等公署公務員本於職務而製作之意思，縱上開機關之
    名稱有所錯誤，或無「檢察官「張書華、檢察事務官楊清豐
    及書記官李正宏」其人，該等文書所載製作名義人係屬虛構
    ，或未蓋用機關印信，但依前揭說明，仍屬公文書。
(三)核被告所為，係犯刑法第158 條第1 項之僭行公務員職權罪
    、第216 條、第211 條之行使偽造公文書罪、第339 條第1
    項之詐欺取財罪。被告與真實姓名、年籍不詳，綽號「蕭仔
    」之成年男子及其他詐騙集團成年成員間，有犯意聯絡及行
    為分擔，均為共同正犯。被告與詐騙集團成員共同偽造上開
    印文行為，係偽造公文書之階段行為，其偽造公文書後復持
    以行使，則偽造之低度行為應為行使之高度行為所吸收，均
    不另論罪。又被告等人共同於97年3 月11日13時30分、14
    時50分向洪桂花詐得現款115 萬元、匯款70萬元，應係基於
    單一犯意而在密切接近之一定時間及空間內接續為之，屬接
    續犯。被告等人共同以一行為觸犯前開僭行公務員職權、行
    使偽造公文書罪及詐欺取財等罪，為想像競合犯，應依刑法
    第55條之規定，從一重之行使偽造公文書罪論處。至檢察官
    雖認被告涉犯刑法第216 、212 條行使偽造特種文書罪，惟
    起訴書並無提及被告有何行使偽造特種文書罪之客觀行為，
    是上開論罪法條及主觀犯意之記載，應屬贅載。又上開偽造
    之法務部行政執行假扣押處份命令上「並無」檢察官「張書
    華」之署押（見影偵卷第67頁正面）；台北地方法院地檢署
    監管科（公文書）上，僅有「台中地方法會」印文1 枚及檢
    察官「張書華」之印文1 枚，「並無」「台灣台北地方法院
    監管科」印文1 枚及檢察官「張書華」之署押1 枚（見影偵
    卷第68頁正面）；臺灣臺北地方法院檢察署偵查卷宗上「並
    無」任何印文（見影偵卷第68頁背面），有上開文書影本可
    稽，是公訴意旨認：法務部行政執行假扣押處份命令其上有
    檢察官「張書華」之署押1 枚；台北地方法院地檢署監管科
    （公文書）其上蓋有偽造之「台灣台北地方法院監管科」公
    印文1 枚及檢察官「張書華」之署押1 枚；臺灣臺北地方法
    院檢察署偵查卷宗上蓋有偽造之「台灣台北地方法院監管科
    」公印文1 枚、檢察官「張書華」、檢察事務官「楊清豐」
    及書記官「李正宏」之署押各1 枚等，均與卷內證據所示不
    符。再公訴意旨認：上開偽造之「台北地方法院地檢署監管
    科（公文書）」、「臺灣臺北地方法院檢察署偵查卷宗，其
    上所蓋偽造之「台灣台北地方法院監管科」印文各1 枚，係
    屬「公」印文，亦失其附麗。爰審酌被告正值青年，卻不思
    以正途取財，竟夥同不詳人士假借司法機關之名，利用被害
    人對司法案件偵辦程序不熟悉之機會，冒充公務員，施用詐
    術騙取告訴人之財物高達185 萬元，手段惡劣，惡性非輕，
    所生危害甚鉅，且犯後飾詞狡辯，未具悔意等一切情狀，量
    處如主文所示之刑。偽造之個人資料外洩授權止付申請書、
    法務部行政執行假扣押處份命令、請求暫時性凍結執行聲請
    書、台北地方法院地檢署監管科（公文書）、臺灣臺北地方
    法院檢察署偵查卷宗、臺灣高雄地方法院收據，業已交付被
    害人洪桂花，有洪桂花於警詢之陳述可稽（見影偵卷第61頁
    背面），上開文書已非屬被告或「蕭仔」或該詐騙集團成員
    所有，無從宣告沒收，但偽造之個人資料外洩授權止付申請
    書上之「台中地方法會」印文1 枚、法務部行政執行假扣押
    處份命令上之「台中地方法會」印文1 枚、請求暫時性凍結
    執行聲請書上之「台中地方法會」印文1 枚、台北地方法院
    地檢署監管科（公文書）上之「台中地方法會」印文1 枚及
    檢察官「張書華」之印文1 枚、臺灣高雄地方法院收據上之
    「台中地方法會」印文1 枚，仍應依刑法第219 條規定宣告
    沒收。
據上論斷，應依刑事訴訟法第第299 條第1 項前段，刑法第28條
、第158 條第1 項、第216 條、第211 條、第339 條第1 項、第
55條、第219 條，刑法施行法第1 條之1 ，判決如主文。
本案經檢察官陳妍萩到庭執行職務。
中    華    民    國    98    年    7     月    9     日
                  刑事第二庭      審判長法  官  林水城
                                        法  官  羅立德
                                        法  官  施盈志
以上正本證明與原本無異。
如不服本判決應於收受送達後10日內向本院提出上訴書狀，並應
敘述具體理由；如未敘述上訴理由者，應於上訴期間屆滿後20日
內向本院補提理由書（均須按他造當事人之人數附繕本）「切勿
逕送上級法院」。
中    華    民    國    98    年    7     月    9     日
                                        書記官  林雅婷


司法院資訊處製作；財團法人民間司法改革基金會備份。
